【裁判字號】    98,交聲,971
【裁判日期】    981001
【裁判案由】    違反道路交通管理處罰條例聲明異議
【裁判全文】
臺灣桃園地方法院交通事件裁定        98年度交聲字第971 號
原處分機關  交通部公路總局新竹區監理所桃園監理站
異  議  人
即受處分人  甲○○
上列異議人即受處分人因違反道路交通管理處罰條例案件，對於
交通部公路總局新竹區監理所桃園監理站民國98年4 月6 所為之
桃監裁罰字第裁52-DB0000000號裁決不服，聲明異議，本院裁定
如下：
    主  文
原處分撤銷。
甲○○不罰。
    理  由
一、原處分意旨略以：本件異議人即受處分人（下稱異議人），
    於民國98年3 月4 日16時15分許，在桃園縣大溪鎮○○路與
    中正東路口，將其車牌號碼1488-GQ 號自小客車，在禁止臨
    時停車處所違規停車，為桃園縣政府警察局大溪分局執勤員
    警，以桃警局交字第DB0000000 號舉發違反道路交通管理事
    件通知單（下稱違規通知單），爰依違反道路交通管理處罰
    條例第56條第1 項第1 款之規定裁決異議人罰鍰新臺幣（下
    同）900 元。
二、異議意旨略以: 民國98年3 月4 日16時15分許，係案外人即
    異議人之女兒徐曉宣，在桃園縣大溪鎮○○路與中正東路口
    ，將車牌號碼1488-GQ 號自小客車停在該處，然該車僅車輛
    尾門壓到紅線，並不會阻礙交通，且違規通知單上並無繳款
    方式，實乃員警疏失，而無開單之必要，爰依法聲明異議云
    云。
三、按汽車駕駛人停車時，有在禁止臨時停車處所停車者，處60
    0 元以上1200元以下罰鍰，道路交通管理處罰條例第56條第
    1 項第1 款定有明文。次按道路交通安全規則第112 條第 1
    項第1 款規定，汽車停車時，在禁止臨時停車處所不得停車
    。而上揭規定應係指汽車駕駛人將車輛任一部分，不論多寡
    ，停放於劃設紅線之禁止臨時停車標線處所時，其違規行為
    即已成立，核先敘明。次按「法院受理交通事件，準用刑事
    訴訟法之規定」，道路交通管理處罰條例第89條前段定有明
    文，據此可知，立法者肯認交通案件與刑事訴訟案件性質上
    有相通之處。又最高法院70年台上字第4986號判例「認定犯
    罪事實所憑之證據，雖不以直接證據為限，間接證據亦包括
    在內，然而無論直接證據或間接證據，其為訴訟上之證明，
    須於通常一般之人均不致有所懷疑，而得確信其為真實之程
    度者，始得據為有罪之認定，倘其證明尚未達到此一程度，
    而有合理之懷疑存在而無從使事實審法院得有罪之確信時，
    即應由法院為諭知被告無罪之判決。」揆諸前開說明，法院
    於審理行為人違反道路交通管理處罰條例案件，當踐行完畢
    調查證據之程序後，為事實之認定時，如就原處分機關所認
    定之行為人違規之事實仍有合理之訴訟上懷疑，而無法確信
    行為人確有該當於道路交通管理處罰條例各該處罰條文之構
    成要件事實時，此際即應依訴訟上之待證事實「倘有懷疑，
    則從被告之利益作解釋」之證據法則，作對受處分人有利之
    認定。
四、經查：
（一）「本條例之處罰，受舉發違反道路交通管理事件之受處罰
      人，認為受舉發之違規行為應歸責他人者，應於舉發違反
      道路交通管理事件通知單應到案日期前，檢附相關證據及
      應歸責人相關證明文件，向處罰機關告知應歸責人，處罰
      機關應即另行通知應歸責人到案依法處理。逾期未依規定
      辦理者，仍依本條例各該違反條款規定處罰。」道路交通
      管理處罰條例第85條第1 項固定有明文。惟依上開規定之
      文義，受處分人「逾期未依規定辦理」之效果，係處罰機
      關「仍依本條例各該違反條款規定處罰」，並未指發生失
      權之效果。且觀諸上開規定修正之立法理由，亦未表示逾
      期未告知即生失權效果。況若舉發通知單送達受處分人時
      ，已逾通知單所定之到案期日，則因未符合道路交通管理
      處罰條例第85條第1 項規定，即未生失權之效果。如此一
      來，將使有無失權之效果取決於舉發通知單送達之遲速，
      如送達在到案期日前者，即生失權效果；送達在到案期日
      後者，即不生失權效果，顯失公平。如認受處分人有在期
      限前提出證明之義務，違反則「產生失權之效果」，不得
      再申請轉罰，無異剝奪受處分人得舉證免罰之權利，應有
      法律明文始能為之（臺灣高等法院暨所屬法院97年法律座
      談會刑事類提案第41號研討結果參照）。申言之，本條項
      規定應僅屬處罰機關得為實體上處罰之依據，並課予受處
      罰人適當舉證之義務，縱有違反亦不生失權之效果；處罰
      機關於裁決前，乃至法院聲明異議程序中，仍應依違規事
      實是否存在、有無可歸責原因及責任條件等情，為實體上
      之判斷。
（二）本件異議人即受處分人甲○○所有之車牌號碼1488-FQ 號
      自小客車，經逕行舉發於民國98年3 月4 日16時15分許，
      在桃園縣大溪鎮○○路與中正東路口，將上開自小客車，
      在禁止臨時停車處所違規停車，並通知汽車所有人即異議
      人於98年4 月20日前到案，有桃園縣政府警察局桃警局交
      字第DB0000000 號違規通知單及違規照片2 張（參見本院
      卷第2 、3 頁）附卷可稽，而案發當日車牌號碼1488-FQ
      號自小客車之實際駕駛人係案外人徐曉宣，且其並未向裁
      決機關申訴，亦未向舉發單位或裁決機關表示其才是汽車
      駕駛人，業經證人徐曉宣於本院審理時結證明確（參見本
      院卷第22頁反面）。又徐曉宣上開車輛停放處所之白線乃
      和二路道路邊線，並非可停放車輛之白線，且徐曉宣停放
      位置乃和二路與中正東路口，依法路口均會劃上紅線，以
      避免妨害交通，而上開車輛壓到紅線之長度約50公分，已
      嚴重影響路口交通等情除據證人即值勤員警陳明捷於本院
      審理時結證明確外（參見本院卷第21頁反面、第22頁），
      複有桃園縣政府警察局大溪分局98年5 月6 日溪警分交字
      第0982016629號函及測量照片2 張（參見本院卷第18頁、
      第24頁）附卷可參。且員警執行禁止臨時違規停車，不因
      違規者車身壓紅線之長度不同而有不同處理，業據證人陳
      捷明於本院審理時結證明確（參見本院卷第21頁反面、第
      22頁），是上開違規車輛確實有在禁止臨時停車處所停車
      之違規情事。至於違規通知單上雖未勾選罰鍰繳納方式，
      雖係值勤員警一時疏忽所致，然並不會影響受處分人繳納
      罰緩之權利，受處分人仍可向代收金融單位或監理機管繳
      納，此有桃園縣政府警察局大溪分局98年5 月6 日溪警分
      交字第0982016629號函（參見本院卷第18頁）在卷可佐，
      是值勤員警雖漏未勾選繳納罰鍰方式，亦不會影響異議人
      繳納罰款、申訴或聲明異議之權利。又證人徐曉宣確係98
      年3 月4 日16時15分許違規當時之實際駕駛人，而為本件
      交通違規應可歸責之人，業據證人徐曉宣當庭結證明確已
      如前述，故異議人甲○○確已提出確切反證，證明其就
      本件交通違規事件並無過失，揆諸前揭說明，本件自不得
      再依道路交通管理處罰條例第85條第4 項規定，遽認異議
      人於本件違規之情事應受處分之人。
五、綜上所述，異議人甲○○既已證明本件違規當時其所有之車
    牌號碼1488-GQ 號自小客車係由證人徐曉宣所駕駛，本案實
    難認異議人有原處分機關所指之違規行為，原處分機關認定
    異議人為本件交通違規應受處分之人，而依道路交通管理處
    罰條例第56條第1 項第1 款之規定裁決異議人罰鍰900 元，
    自與事實未合。是以，異議人以其並無違規聲明異議，為有
    理由，自應由本院撤銷原處分，另為異議人不罰之諭知。末
    查，舉發當日之實際汽車駕駛人徐曉宣是否有「在禁止臨時
    停車處所停車」之違規情事，自應另由原處分機關重新調查
    事實另為適法處理，附此敘明。
據上論斷，應依道路交通案件處理辦法第20條前段，裁定如主文
。
中    華    民    國    98    年    10    月    1    日
                  交通法庭    法  官  石蕙慈
以上正本證明與原本無異。
如不服本裁定，應於裁定送達後5 日內向本院提出抗告狀。
                              書記官  李佳穎
中    華    民    國    98    年    10    月    7     日


司法院資訊處製作；財團法人民間司法改革基金會備份。
